【裁判字號】    94,訴,2351
【裁判日期】    950316
【裁判案由】    強盜等
【裁判全文】
臺灣高雄地方法院刑事判決              94年度訴字第2351號
公  訴  人  臺灣高雄地方法院檢察署檢察官
被      告  乙○○
                    （在臺灣高雄第二監獄執行中）
指定辯護人  本院公設辯護人蘇鴻吉
被      告  子○○
                    （
指定辯護人  本院公設辯護人蘇鴻吉
上列被告因強盜等案件，經檢察官提起公訴（94年度偵字第6141
號、笫6581號、笫11298 號），本院判決如下：
    主  文
乙○○共同犯攜帶兇器強盜罪，累犯，處有期徒刑柒年陸月。
子○○共同犯攜帶兇器強盜罪，累犯，處有期徒刑捌年陸月。
乙○○、子○○被訴搶奪部分均無罪。
    事  實
一、子○○前因違反毒品危害防制條例案件，分別經本院以90年
    度訴字笫1905號、91年度訴字第3113號判處有期徒刑10月、
    11月確定，經發監執行，於民國93年10月14日縮短刑期假釋
    出監，並付保護管束，於93年12月12日縮刑期滿假釋未經撤
    銷視為執行完畢。乙○○前違因反毒品危害防制條例案件，
    經本以92年度訴字笫957 號判處有期徒刑3 月確定，於93年
    10月24日縮刑期滿執行完畢。詎乙○○、子○○竟均不知悔
    改，子○○基於意圖為自己不法所有之概括犯意，自93年12
    月間某日起至94年3 月17日凌晨4 時許止，在高雄縣岡山鎮
    、梓官鄉等處，以徒手方式，連續6 次竊得丙○○等6 人之
    機車、營業小客車（犯罪時間、地點、被害人、竊得財物等
    均詳如附表一所示）。又乙○○、子○○二人基於意圖為自
    己不法所有之犯意聯絡，由子○○騎乘上開附表一編號5 所
    竊車牌號碼YKK －557 號重型機車搭載乙○○，自高雄縣梓
    官鄉出發沿濱海公路尋找做案對象，於94年3 月11日下午5
    時許，子○○等二人騎乘機車行經高雄縣彌陀鄉○○村○○
    路時，見壬○○獨自背著皮包在該處路旁採野菜，即佯稱問
    路，由乙○○攜其所預藏客觀上足供兇器使用之水果刀脅迫
    壬○○並動手強取壬○○之皮包，子○○則在旁把風接應，
    因壬○○反抗，於拉扯間，乙○○即以水果刀砍傷壬○○，
    以此等強暴方式至使壬○○不能抗拒，而取走壬○○所有之
    皮包（內有MOTOROLA手機1 支、玉墜1 個、銀鍊1 條、電話
    卡2 張、金融卡2 張、人民幣5 張、美金2 張、新台幣50元
    、瑞士刀1 支等物），乙○○於得手後隨即坐上子○○所騎
    機車逃逸。嗣經壬○○報警後，於94年3 月11日晚上10時45
    分許，子○○、乙○○共乘車牌號碼YKK-557 號重型機車至
    高雄縣梓官鄉○○○○道路時為警攔檢查獲，並自乙○○身
    上起獲壬○○所有之MOTOROLA手機1 支、玉墜1 個、銀鍊1
    條、電話卡2 張、金融卡2 張、人民幣5 張、美金2 張、新
    台幣50元、瑞士刀1 支等物。
二、案經高雄縣警察局岡山分局報請臺灣高雄地方法院檢察署檢
    察官偵查起訴。
    理  由
壹、程序方面（含本案證據能力之認定）：
一、被告子○○警詢中之自白具任意性，有證據能力：
  (一)按被告之自白，非出於強暴、脅迫、利誘、詐欺、疲勞訊問
    、違法羈押或其他不正之方法，且與事實相符者，得為證據
    。
  (二)次按被告陳述其自白係出於不正之方法者，應先於其他事證
    而為調查，為刑事訴訟法第156 條第3 項所明定。故審理事
    實之法院遇有被告對於自白提出係出於不正之方法者，應先
    於其他事實而為調查。本件被告子○○於本院審理時雖辯稱
    ：伊於警詢中之自白係因警員蘇志祥拿新台幣（下同）4,00
    0 元給伊要伊擔下承認的，當日伊藥癮（即毒癮）發作，伊
    拿那4,000 元交女友辰○○去買海洛因，伊幫警員蘇志祥擔
    案件，蘇志祥讓伊在警局裡面其面前注射海洛因，錄音過程
    有中斷錄音警員教導伊如何陳述，伊警詢之自白不實云云。
    惟查：
  １、證人即製作子○○警詢筆錄之警員王清益於本院已到庭結
      證稱：伊在製作子○○警詢筆錄過程中或製作筆錄之前均
      未目睹有警員拿錢交給被告子○○，製作筆錄過程中亦未
      對子○○利誘或刑求等不正方法等語甚詳（見本院卷笫66
      頁），與被告子○○於本院審理中自承：是證人王清益為
      伊作筆錄，王清益沒有交錢給伊，當日王清益也沒有目睹
      有人交錢給伊等語相符（見本院卷第66頁）。
  ２、被告子○○上揭所辯，為證人即警員蘇志祥於本院審理時
      所否認，並結證稱：伊沒有提供金錢給被告子○○，伊是
      根據被害人及證人之指訴加以處理。子○○提訊前否認，
      提訊後就承認係因於提訊之前在94年3 月12日、13日被害
      人寅○○、甲○○指認子○○犯案，伊有提示指證照片給
      子○○看，子○○才坦承犯案。又於94年4 月2 日辰○○
      因毒品案通緝為本分局緝獲，她有陳述她的男友子○○曾
      棄置一些車子在高雄縣梓官鄉○○路與城隍巷附近，另根
      據子○○過去犯案過程他都會先偷1 部車犯案就棄置，然
      後再偷另1 部車，所以把他借提出來釐清事實，沒有子○○所述拿錢給他的情形等語綦詳（見本院卷笫111 、112
      頁）。
  ３、被告子○○就其上開所辯所舉證人即被告子○○女友辰○○於本院審理時雖證稱：94年3 月24日當日我到警局，子
      ○○有從身上拿出2,000 元並告訴我是警察拿給他的，警
      察是否有給子○○2, 000元，我沒有親眼看到，我只有看
      到警員蘇志祥拿1,000 元1 次給被告子○○，那1,000 元
      後來拿給我，當日子○○精神狀況還好，我沒有去買毒品
      給子○○施用云云。惟查，證人辰○○上開所證，與被告
      子○○前揭所辯之情，就員警交付之金額（被告子○○稱
      係4,000 元，證人辰○○所證係1,000 或3,000 元）、辰
      ○○有無外出購買毒品海洛因交子○○施用等重要情節均
      明顯不一致，亦與證人王清益上揭所證未見警員拿錢交付
      被告子○○等語及證人蘇志祥上開所證未交付金錢與被告
      子○○之情均不符，是證人辰○○上開所證，應係迴護被
      告之詞，不足採信。
  ４、經本院當庭勘驗94年3 月24日被告子○○之警詢筆錄，勘
      驗結果為：警員陳述訊問時間、地點起開始錄音，並詢問
      被告子○○的年籍及告知權利事項，全程由警員與被告子
      ○○採一問一答的方式，警員就被告子○○陳述摘要整理
      記明筆錄，其間曾因警員要求上廁所而暫停錄音，其餘時
      間錄音並無中斷等情，有本院94年11月10日勘驗筆錄1份
      在卷可稽（見本院卷笫169 至173 頁），是除警員上廁所
      合理暫停錄音外，警員詢問被告子○○過程中已全程錄音
      ，並無被告子○○所稱員警因教導被告子○○如何陳述犯
      罪時、地而中斷錄音之情，亦未聽聞員警有以利誘等不正
      方法對被告子○○違法取供或被告子○○有表示毒癮發作
      等情。再者，被告於94年3 月24日於檢察官偵訊中，經檢
      察官對被告子○○詢問警察有無對其強暴、脅迫或其他非
      法方法詢問時，其明確供稱：「沒有」，復經檢察官訊問
      被告子○○警詢筆錄有無按照其陳述記載，被告子○○亦
      供稱：「有。我有看筆錄，都有按照我的陳述記載」，有
      當日訊問筆錄在卷可憑（見偵一卷笫59頁），被告子○○
      均絲毫未提警員有給付金錢或中斷錄音教導其如何陳述等
      非法取供之情，其嗣後於本院審理時上開所辯，本院自難
      採信。
  ５、綜上，被告子○○於警詢中之陳述係出於任意性，並無利
      誘等非法取供之情，業據證人蘇志祥、王清益證稱在卷，
      並有本院上開勘驗筆錄及94年3 月24日檢察官偵訊筆錄在
      卷可佐，已詳如前述。被告子○○上開所辯：伊於警詢中
      之自白係因警員蘇志祥拿4,000 元給伊要伊擔下承認的，
      當日伊藥癮（即毒癮）發作，伊拿那4,000 元交女友辰○○去買海洛因，伊幫警員蘇志祥擔案件，蘇志祥讓伊在警
      局裡面其面前注射海洛因，錄音過程有中斷錄音教導伊如
      何陳述，伊警詢之自白不實云云，並無確切證據足資佐憑
      為真實，且為證人蘇志祥所否認，更與證人王清益所證及
      本院勘驗結果、94年3 月24日偵訊筆錄被告子○○之陳述
      均不符，自不足採信。
  (三)被告子○○警詢中之自白，既非出於強暴、脅迫、利誘、詐
    欺、疲勞訊問、違法羈押或其他不正之方法，且與事實相符
    ，衡諸首揭法規意旨，自得採為本案論罪科刑之證據。
二、證人即共同被告乙○○於94年3 月17日偵訊中之證述，就被
    告子○○所涉強盜案件，有證據能力。
  (一)按被告以外之人於偵查中向檢察官所為陳述，除顯有不可信
    之情況者外，得為證據，刑事訴訟法第159 條之1 第2 項定
    有明文。偵查中對被告以外之人所為之偵查筆錄，或被告以
    外之人向檢察官所提之書面陳述，性質上均屬傳聞證據。惟
    現階段刑事訴訟法規定檢察官代表國家偵查犯罪、實施公訴
    ，依法其有訊問被告、證人及鑑定人之權，證人、鑑定人且
    須具結，而實務運作時，檢察官偵查中向被告以外之人所取
    得之陳述，原則上均能遵守法律規定，不致違法取供，其可
    信度極高。
  (二)本件證人乙○○於94年3 月17日檢察官偵查中所為之證述，
    就被告子○○所涉強盜案件，性質上雖屬傳聞證據，惟係偵
    查中向檢察官所為之證述，並經具結，且無顯有不可信之情
    況，衡諸上開規定，自具有證據能力。
三、證人即共同被告乙○○於警詢中所為之陳述，就被告子○○
    所涉強盜案件，有證據能力。
  (一)按被告以外之人（包括證人、鑑定人、告訴人、被害人及共
    同被告等）於檢察事務官、司法警察官或司法警察調查中所
    為之陳述，與審判中不符時，其先前之陳述具有較可信之特
    別情況，且為證明犯罪事實存否所必要者，得為證據，刑事
    訴訟法第159 條之2 定有明文。所謂「前後陳述不符」之要
    件，應就前後階段之陳述進行整體判斷，以決定其間是否具
    有實質性差異，惟無須針對全部陳述作比較，陳述之一部分
    有不符，亦屬之。而所謂「較可信之特別情況」之情形，亦
    應就前後陳述時之各種外部情況進行比較，以資決定何者外
    部情況具有可信性。若陳述係在特別可信之情況下所為，則
    虛偽陳述之危險性即不高，雖係審判外陳述，或未經被告反
    對詰問，仍得承認其有證據能力。
  (二)經查，證人即共同被告乙○○於94年3 月17日警詢中陳稱：
    由子○○騎乘車牌號碼YKK-557 號重型機車載我，在高雄縣
    彌陀鄉南寮村新庄巷，見壬○○獨自在該處除草，我與子○○佯稱問路，我以預藏之水果刀脅迫被害人，搶走其身上背
    包1 只，然後往梓官方向逃逸等語，與其於本院審理時證稱
    ：有搶壬○○皮包，是李吉祥騎車載我去云云（見本院95年
    3 月1 日審判筆錄）。證人乙○○於警詢中之陳述與法院審
    理時之證述已有前後陳述不符之情形，本院審酌其於警詢中
    所為之陳述，距案發時間最近，記憶較清晰，且較不易受外
    在環境或人情之干擾，客觀上應具有較可信之特別情況，且
    亦為證明犯罪事實存否所必要，依上揭規定，其於警詢中之
    陳述自有證據能力。
四、扣押筆錄、扣押物品目錄表、車輛失竊證明單、車輛尋獲通
    報單、查詢車輛認可資料、車輛尋獲電腦輸入單、車籍作業
    系統查詢認可資料等，有證據能力。
  (一)按除前三條（即刑事訴訟法笫159 條之1 至159 條之3）之
    情形外，下列文書亦得為證據：１、除顯有不可信之情況外
    ，公務員職務上製作之紀錄文書、證明文書；２、除顯有不
    可信之情況外，從事業務之人於業務上或通常業務過程所須
    製作之紀錄文書、證明文書；３、除前二款之情形外，其他
    於可信之特別情況下所製作之文書，刑事訴訟法笫159 條之
    4 定有明文。
  (二)經查，卷附扣押筆錄、扣押物品目錄表、車輛失竊證明單、
    車輛尋獲通報單、查詢車輛認可資料、車輛尋獲電腦輸入單
    、車籍作業系統查詢認可資料等，雖屬被告以外之人於審判
    外之書面陳述，惟均係具公務員身分之人本於法定職務所製
    作，具例行性，且無顯不可信之情形，衡諸上開規定，上開
    文書自得為證據，而具有證據能力。
五、被害人丙○○、卯○○、辛○○、癸○○、己○○及被害人
    庚○○之妻吳美琳、證人辰○○於警詢中之陳述、國軍岡山
    醫院疾病診斷證明書、贓物認領保管單、高雄縣政府警察局
    岡山分局指認犯罪嫌疑人紀錄表等，有證據能力。
  (一)按被告以外之人（包括證人、鑑定人、告訴人、被害人及共
    同被告等）於審判外之陳述雖不符刑事訴訟法第159 條之1
    至之4 等四條之規定，而經當事人於審判程序同意作為證據
    ，法院審酌該言詞陳述或書面陳述作成時之情況，認為適當
    者，亦得為證據；當事人、代理人或辯護人於法院調查證據
    時，知有刑事訴訟法第159 條第1 項不得為證據之情形，而
    未於言詞辯論終結前聲明異議者，視為有前項之同意，同法
    第159 條之5 定有明文。立法意旨在於傳聞證據未經當事人
    之反對詰問予以核實，原則上先予排除。惟若當事人已放棄
    反對詰問權，於審判程序中表明同意該等傳聞證據可作為證
    據；或於言詞辯論終結前未聲明異議，基於尊重當事人對傳
    聞證據之處分權，及證據資料愈豐富，愈有助於真實發見之
    理念，且強化言詞辯論主義，使訴訟程序得以順暢進行，上
    開傳聞證據亦均具有證據能力。
  (二)被害人丙○○、卯○○、辛○○、癸○○、己○○及被害人
    庚○○之妻吳美琳、證人辰○○於警詢中之陳述、國軍岡山
    醫院疾病診斷證明書、贓物認領保管單、高雄縣政府警察局
    岡山分局指認犯罪嫌疑人紀錄表等，其性質雖屬傳聞證據，
    且查無符合同法第159 條之1 至之4 等前四條之情形，然渠
    等所為之上開警詢筆錄內容及前揭贓物認領保管單等書面陳
    述，業經本院審理時予以提示並告以要旨，且各經檢察官及
    被告等人表示意見，當事人已知上述筆錄內容等乃傳聞證據
    ，且均未於言詞辯論終結前對該筆錄內容等異議，依上開規
    定，已擬制同意其有證據能力，本院審酌上開筆錄等作成時
    之情況，亦無不當取供等情形，認為以之作為本案之證據亦
    屬適當，揆諸上開規定，自均有證據能力。
貳、實體方面：
一、有罪部分：
  (一)上揭強盜事實，業據被告乙○○於警詢、檢察官偵查中及本
    院審理時供認不諱（參警一卷笫79、80頁，偵一卷笫21、22
    頁，院四卷笫4 、5 頁，院一卷笫59、133 、152 、364 頁
    等）及被告子○○於94年3 月24日警詢時自白不諱，核與被
    害人壬○○於本院審理時證稱：那一天我在路邊採野菜，有
    1 個人問我說頂厝往哪裡走，我指說這一條路一直走就到了
    ，之後就2 個人把我圍起來，其中1 人就搶我背的皮包，因
    為我機車鑰匙沒有拔起來，我不知道他是不是要把它騎走，
    他搶我的時候我推了他一下，他就拿刀子從頭（臉部）往下
    砍我，我流血，我沒有注意到是什麼刀子。是庭上之乙○○
    問路及搶我的皮包，子○○騎機車載他。我確定子○○是其
    中的1 個。案發當時天色還很亮，是路人經過看到他們的車
    牌號碼打電話報警。被搶的東西有銀行的簿子、手機、玉墬
    、銀鍊、電話卡、岡山及永安農會金融卡、人民幣、美金、
    新台幣、小型瑞士刀等，他搶我皮包的時候，我是會保護，
    但是他們有2 個人我無法抵抗，他拿刀砍我的時候沒有辦法
    抵抗等語相符（見本院卷笫334 至341 頁），並有國軍岡山
    醫院疾病診斷證明書1 份附卷可佐（見警一卷笫117 頁）。
    又於94年3 月11日晚上10時45分許，子○○、乙○○共乘機
    車至高雄縣梓官鄉○○○○道路時為警攔檢查獲，並自乙○○身上起獲MOTOROLA手機1 支、玉墜1 個、銀鍊1 條、電話
    卡2 張、金融卡2 張、人民幣5 張、美金2 張、新台幣50元
    、瑞士刀1 個等物及上開物品均屬被害人壬○○所有，已發
    還被害人壬○○具領保管等情，並有扣押筆錄、扣押物品目
    錄表、贓物認領保管單各1 份附卷可稽（見警一卷笫109 至
    111 頁、笫113 頁）。本案事證明確，被告子○○、乙○○
    有上揭共同強盜犯行堪以認定。
  (二)前揭事實欄中附表一編號5 、6 號之竊盜事實，業據被告子
    ○○於94年3 月24日、同年4 月11日警詢中及本院審理時自
    白不諱；附表一編號1 至4 號之竊盜事實，業據被告子○○
    於94年4 月11日警詢中自白不諱。又被告子○○上揭自白，
    核與被害人丙○○、卯○○、辛○○、癸○○、己○○及被
    害人庚○○之妻吳美琳於警詢中分別指述或陳述失竊之情均
    相符（見警一卷笫35、36、54、55、59、60、68、69、72、
    73頁、警四卷笫11、12頁），並有丙○○車牌號碼XWJ-779
    號重型機車之車輛失竊證明單、車輛尋獲通報單、贓物認領
    保管收據各1 份（警一卷第66、67、70頁）、卯○○車牌號
    碼OIA-018 號重型機車之車輛失竊證明單、贓物認領保管單
    、查詢車輛認可資料各1 份（警一卷笫53、56、57 頁）、
    辛○○車牌號碼VOF-409 號輕型機車之尋獲通報單、贓物認
    領保管單、車輛失竊證明單各1 份（警一卷笫58、63 、64
    頁）、庚○○車牌號碼OGD-857 號重型機車之贓物認領保管
    單、車輛尋獲電腦輸入單各1 份（警一卷笫71、74頁）、癸○○車牌號碼YKK- 557號重型機車之尋獲電腦輸入單、查詢
    車輛認可資料各1 份（警一卷笫37頁、偵四卷第42頁）、己○○贓物認領保管收據、V2-661號計程車之車籍作業系統查
    詢認可資料各1 份（警四卷笫25、26、34頁）、照片4 幀（
    警四卷笫27、28）在卷可稽，事證明確，被告子○○有事實
    欄附表一所載竊盜犯行，堪以認定。
  (三)被告子○○於本院審理時雖翻異前供，辯稱：伊未與乙○○
    共同強盜壬○○，只有附表一編號5 、6 的竊盜是我做的，
    其他都不是云云。惟查：
  １、被告子○○於94年3 月24日警詢時已坦承：壬○○於94年
      3 月11日下午5 時許在高雄縣彌陀鄉○○村○○路旁被搶
      為我跟乙○○所為。乙○○提議要做案。他來找我提議作
      案，我騎乘YKK-557 號機車後載乙○○，由梓官鄉出發沿
      濱海公路找尋做案對象，在高雄縣彌陀鄉南寮村新庄巷，
      見1 位婦人（壬○○）獨自在該處除草，乙○○便下車佯
      稱問路，並以預藏之水果刀脅迫被害人，當時我見乙○○
      與被害人（壬○○）在拉扯，乙○○搶走其身上背包1 只
      ，然後他跑過來機車邊，我載他往梓官方向逃逸。車牌號
      碼YKK-557 號機車為我於94年3 月8 日晚上12時許，在高
      雄縣岡山鎮劉厝里偷來作為做案用，該輛機車就是警方於
      94年3 月11日晚上10時45分許，在高雄縣梓官鄉○○巷○○道路查獲之機車等語甚詳（見警一卷笫93至96頁，本院
      卷笫169 至171 頁）。
  ２、被告子○○上揭警詢自白核與證人壬○○於本院審理時證
      稱：是庭上之乙○○問路及搶我的皮包，子○○騎機車載
      他。我確定子○○是其中的1 個。案發當時天色還很亮，
      是路人經過看到他們的車牌號碼打電話報警。我有看到他
      們的長相，那時雖在掙扎，但是有印象可以認得，我雖有
      老花眼，但我確定看得清楚，當時子○○坐在機車上，乙○○被他載的等語相符（見本院卷笫335 至338 頁），亦
      與共同被告乙○○警詢陳述及偵訊中之證述其係與被告子
      ○○共同強盜壬○○等語相符（參後述），自堪信為真實
      。被告子○○嗣後翻異前供辯稱：伊未與乙○○共同強盜
      壬○○云云，殊難採信。
  ３、被告子○○於94年4 月11日警詢中就其有行竊如附表一編
      號1 至4 號所示機車乙情，已明確供稱：車牌號碼OIA-01
      8 號重型機車是我於94年2 月間在高雄縣梓官鄉○○村○○路所竊得，丟棄於高雄縣梓官鄉一處海堤附近；車牌號
      碼VOF-409 號輕型機車為我於94年2 月間在高雄縣岡山鎮
      ○○街附近所竊，丟棄於高雄縣梓官鄉城隍巷附近；車牌
      號碼XWJ-779 號重型機車為我於93年12月間在高雄縣岡山
      鎮○○○路附近所竊，丟棄於高雄縣梓官鄉○○路附近；
      OGD-857 號重型機車為我於94年2 月間在高雄縣岡山鎮○○○路附近一處大樓前所竊，丟棄於高雄縣梓官鄉○○路
      附近等語甚詳（見警一卷第98頁），就行竊時、地與被害
      人丙○○、卯○○、辛○○及被害人庚○○之妻吳美琳於
      警詢中分別指述或陳述失竊之時、地均相符（見警一卷笫
      54、55、59、60、68、69、72、73頁），且其上開所述棄
      置機車處所，亦與警方所尋獲上揭機車之處所大致相符，
      有高雄縣警察局車輛尋獲通報單4 份在卷可憑（參警一卷
      笫58、65、67、71頁）。復佐以辰○○即被告子○○女友
      於警詢中陳稱：有見過子○○竊得機車約3 部以上，自用
      小客車2 部，所竊得之車輛使用過後都丟棄在高雄縣梓官
      鄉○○路與城隍巷附近的產業道路等語（見警一卷笫100
      頁），所陳丟棄地點「高雄縣梓官鄉○○路與城隍巷附近
      的產業道路」亦與上揭被告警詢中所述偷竊後丟棄地點相
      符及被告子○○確另犯有竊盜機車及小客車各1 部（即附
      表一編號5 、6 所示）等情綜合判斷，自堪認被告子○○
      上開警詢自白與事實相符，而堪信為真實，被告於本院翻
      異前供，辯稱：伊未竊盜如附表一編號1 至4 所示機車云
      云，不足採信。
  ４、證人即共同被告乙○○於本院審理時雖迴護被告子○○上
      開所辯而證稱：有搶壬○○財物，是李吉祥騎車載我去案
      發現場云云。然查，證人即共同被告乙○○與被告子○○
      係朋友關係，認識多年，沒有恩怨乙情，業據乙○○證稱
      在卷（參本院卷笫345 頁），其於警詢、偵訊時均已明確
      陳稱強盜壬○○係其與被告子○○所犯甚詳，其於94年3
      月17日警詢中陳稱：壬○○於94年3 月11日下午5 時許，
      在高雄縣彌陀鄉○○村○○路旁遭搶案為我及子○○所為
      ，案發當天我至子○○住處，由子○○騎乘車牌號碼YKK-
      557 號重型機車載我，由梓官鄉出發延濱海公路尋找做案
      對象。在高雄縣彌陀鄉南寮村新庄巷，見壬○○獨自在該
      處除草，我與子○○佯稱問路，我以預藏之水果刀脅迫被
      害人，搶走其身上背包1 只，然後往梓官方向逃逸。做案
      用車牌號碼YKK-557 號重型機車為子○○偷來的等語（見
      警一卷笫79、80頁）；於94年3 月17日偵訊中結證稱：於
      94年3 月11日下午5 時多，子○○騎車載我在高雄縣彌陀
      鄉○○村○○路旁行搶，我有拿水果刀，我佯稱問路，脅
      迫被害人並行搶皮包，子○○在一旁把風，水果刀為子○○所有，所使用的機車是子○○偷來的等語（見偵二卷笫
      20、21頁），是乙○○上揭於本院審理時所證與其前於警
      詢中陳述及偵訊中證詞明顯前後不一，更與證人壬○○上
      開所證：是庭上之乙○○問路及搶我的皮包，子○○騎機
      車載他等語不符，自難採信。再者，證人乙○○於本院審
      理時就強盜壬○○財物，係誰騎車載誰，何人提議犯案等
      情，另證稱：是李吉祥載我，他騎車來載我的，誰提議我
      不清楚云云（見本院卷笫345 頁）。惟查，車牌號碼YKK-
      557 號重型機車係被告子○○所竊，為被告子○○所坦承
      ，而子○○並不認識「李吉祥」，亦據子○○供承在卷（
      見本院卷笫363 頁），是被告子○○自無將所竊機車借給
      李吉祥之可能，另證人乙○○上開證述，更與被告子○○
      辯稱：車牌號碼YKK-557 號重型機車係乙○○他來我家騎
      的，他可以騎車，我親手交給他云云不一致，亦徵證人乙○○本院審理時上開所證，係迴護被告子○○之詞，本院
      殊難採信。綜上，被告子○○於本院審理時上揭所辯，與
      上開事證不符，顯屬事後畏罪卸責之詞，不足採信。
  (四)按刑法上所謂兇器，其種類並無限制，凡客觀上對於人之生
    命、身體、安全構成威脅，具有危險性之兇器均屬之，且祇
    須犯罪時攜帶此種具有危險性之兇器為已足，並不以攜帶之
    初有行兇之意圖為必要（最高法院79年度台上字第5253號判
    例意旨參照）。查被告乙○○持以強盜被害人壬○○之水果
    刀，雖因被告乙○○犯後丟棄而未扣案（業據被告乙○○於
    本院審理時供承在卷，參本院卷笫346 頁），然參以上開水
    果刀既已可致被害人壬○○受傷及衡諸日常生活經驗法則水
    果刀之刀刃銳利，以之砍刺，客觀上對人之生命、身體、安
    全構成威脅，顯為具有危險性之兇器無訛。是核被告乙○○
    、子○○所為，均係犯刑法笫328 條第1 項之強盜罪而有同
    法第321 條第1 項第3 款之情形，應論以同法第330 條第1
    項之攜帶兇器強盜罪；被告子○○另犯有刑法第320 條笫1
    項之普通竊盜罪。又起訴書原誤載被告子○○、乙○○係犯
    刑法第328 條笫1 項強盜罪嫌，然業經公訴檢察官於本院審
    理中更正為刑法第330 條笫1 項（參本院卷笫59、299 頁等
    ），併予敘明。被告乙○○、子○○就上開攜帶兇器強盜犯
    行有犯意之聯絡及行為之分擔，皆為共同正犯。被告子○○
    先後6 次竊盜犯行，時間緊接，方法相同，所犯復為構成要
    件相同之罪名，顯係基於概括犯意反覆為之，應依連續犯規
    定論以一罪，並依法加重其刑。被告子○○偷竊車牌號碼
    YKK-557 號重型機車作為強盜壬○○時之交通工具，其上開
    所犯普通竊盜罪及攜帶兇器強盜罪，具方法、目的之牽連關
    係，應從一重之刑法第330 條笫1 項攜帶兇器強盜罪論處。
    查被告子○○前因違反毒品危害防制條例案件，分別經本院
    以90年度訴字笫1905號、91年度訴字第3113號判處有期徒刑
    10月、11月確定，經發監執行，於93年10月14日縮短刑期假
    釋出監，並付保護管束，於93年12月12日縮刑期滿假釋未經
    撤銷視為執行完畢；乙○○前因違反毒品危害防制條例案件
    ，經本院以92年度訴字笫957 號判處有期徒刑3 月確定，於
    93年10月24日縮刑期滿執行完畢，有臺灣高等法院被告前案
    紀錄表在卷可按，渠等於受有期徒刑之執行完畢後，5 年內
    再犯本件有期徒刑以上之罪，均為累犯，均應依刑法第47條
    之規定加重其刑。爰審酌被告乙○○曾有違反毒品危害防制
    條例、竊盜等前科，被告子○○曾有竊盜、搶奪、違反麻醉
    藥品管理條例、違反毒品危害防制條例等前科，有臺灣高等
    法院被告前案紀錄表附卷可按，素行均不佳。渠等所為強盜
    犯行不僅造成被害人身體、心理傷害及財產損失，亦嚴重危
    害社會治安。另衡以犯案過程中，被告乙○○雖係持刀動手
    強盜財物之人，然其犯後於警詢起至本院審理時迭次坦承犯
    行，已有知錯悔改之意，被告子○○雖僅擔任把風接應工作
    ，然犯後猶砌詞卸責，毫無悔意，且另犯有連續竊盜他人汽
    、機車之犯行及被告乙○○、子○○之犯罪動機、目的、手
    段、智識程度、生活狀況既檢察官對本案科刑範圍之意見（
    強盜部分被告乙○○有期徒刑7 年6 月以上，被告子○○有
    期徒刑8 年以上）等一切情況，分別量處如主文所示之刑，
    以資懲儆。又被告乙○○持以強盜壬○○所用之水果刀1 把
    ，已經被告乙○○丟棄而不存在，業據被告乙○○於本院審
    理時供承在卷（見本院卷笫346 頁），上開水果刀既未扣案
    ，且非違禁物，為免日後執行困難，故不為沒收之諭知。
  (五)不另為無罪諭知部分：
  １、公訴意旨雖另認：被告子○○另與乙○○共同基於意圖為
      自己不法所有之犯意聯絡，於94年3 月3 日晚上11時許，
      由被告子○○駕駛車牌號碼XN-9985 號自用小客車搭載乙○○，行經高雄縣橋頭鄉○○路322 號前時，見被害人戊○○○騎乘機車不慎摔倒，乃由乙○○下車假意攙扶，乘
      機竊取財物，被告子○○則在車上接應之行為分擔方式，
      共同竊取戊○○○外套內皮包1 只（此部分乙○○犯行，
      業經檢察官另行併案由本院另案以94年度易字笫1346號審
      理判決），因認被告子○○就上開部分亦涉有刑法第320
      條笫1 項之普通竊盜罪嫌等語。
  ２、按犯罪事實應依證據認定之，無證據不得認定犯罪事實；
      又不能證明被告犯罪者，應諭知無罪之判決，刑事訴訟法
      第15 4條第2 項、第301 條第1 項分別定有明文。又刑事
      訴訟法第161 條已於91年2 月8 日修正公布，其第1 項規
      定：檢察官就被告犯罪事實，應負舉證責任，並指出證明
      之方法。因此，檢察官對於起訴之犯罪事實，應負提出證
      據及說服之實質舉證責任。倘其所提出之證據，不足為被
      告有罪之積極證明，或其指出證明之方法，無從說服法院
      以形成被告有罪之心證，基於無罪推定之原則，自應為被
      告無罪判決之諭知（最高法院92年度台上字第128 號判例
      意旨參考）。
  ３、公訴意旨認被告子○○涉有刑法第320 條笫1 項普通竊盜
      罪嫌，無非係以：１、被告子○○於警詢中之自白；２、
      被害人戊○○○之指述為其主要論據。然訊據被告子○○
      於本院審理時堅詞否認有上開竊盜犯行，辯稱：該次犯行
      伊沒有參與等語。經查：
    (1)按被告之自白，不得作為有罪判決之唯一證據，仍應調查
      其他必要之證據，以察其是否與事實相符，此參刑事訴訟
      法156 條笫2 項規定自明。本案被告子○○於警詢中固曾
      自白其有駕駛自小客車搭載乙○○，行經高雄縣橋頭鄉○○路，乙○○下車佯裝幫忙，但趁機偷走該名婦女外衣口
      袋內皮包云云，然被告於本院審理時已翻異前詞，並堅稱
      其沒有與乙○○共同竊盜戊○○○之財物等語。
    (2)證人即被害人戊○○○於本院審理時證稱：車子裡面有2
      個人，只有坐在駕駛座旁之人下來，坐在車內之人因為很
      暗我看不清楚等語甚詳（見本院卷笫303 、305 頁），而
      證人戊○○○於警詢中之陳述，亦僅陳稱於94年3 月3 日
      晚上11時許，有一名男子拿走其皮包，並指認被告乙○○
      為竊取其財物之人，同未指述被告子○○有共同竊盜之犯
      行，有被害人戊○○○警詢筆錄在卷可稽（見警一卷笫32
      至34頁），是依證人戊○○○上開所陳及證詞，證人戊○○○於案發當時並未見被告子○○在場，自不足以作為被
      告子○○有共同竊盜戊○○○財物之證據。
    (3)被告子○○為警查獲時，並未於身上查獲任何戊○○○上
      開被害之財物。又經檢察官簽發搜索票就被告子○○居住
      處所即高雄縣梓官鄉○○村○○路城隍巷54號加以搜索，
      亦未查獲任何公訴意旨所指被害人戊○○○遭竊之財物，
      有搜索扣押筆錄、扣押物品目錄表各1 份在卷可佐（見偵
      一卷笫92至95頁）。
    (4)綜上所述，證人即被害人戊○○○於案發當時並未目睹被
      告子○○在場，自不足作為被告子○○有共同竊盜戊○○○財物之佐證。而本案除被告子○○前於94年4 月11 日1
      次警詢之自白外（上開警詢自白已為其於本院審理時所翻
      異），並無其他事證足證被告有檢察官所指之犯嫌，是公
      訴人所舉之證據，其為訴訟上之證明，並未達到通常一般
      之人均確信被告子○○有公訴人所指上開竊盜犯行之真實
      程度。此外，復查無其他積極證據足資證明被告子○○確
      有公訴意旨所指竊盜犯行，惟公訴意旨認此部分與前揭論
      罪科刑之竊盜罪間有連續犯關係，屬裁判上一罪，爰不另
      為無罪之諭知。
二、無罪部分：
  (一)公訴意旨雖另認：１、被告子○○於如附表二所示之時間、
    地點，趁附表二所示之被害人不及防備之際，騎乘不詳車牌
    號碼之機車從後搶奪得如附表二所示之財物，得手後旋即逃
    逸；２、被告子○○、乙○○於94年3 月6 日晚上8 時15分
    許，在高雄縣岡山鎮○○路134 號前，趁被害人甲○○不及
    防備之際，共乘不詳車牌號碼機車從後搶奪甲○○所有之手
    提背包（內有手機2 具、數位相機1 台及現金新台幣8,000
    元），得手後旋即逃逸。因認被告子○○、乙○○另涉有刑
    法第325 條笫1 項之搶奪罪嫌。
  (二)按犯罪事實應依證據認定之，無證據不得認定犯罪事實；又
    不能證明被告犯罪者，應諭知無罪之判決，刑事訴訟法第15
    4 條第2 項、第301 條第1 項分別定有明文。又刑事訴訟法
    第161 條已於91年2 月8 日修正公布，其第1 項規定：檢察
    官就被告犯罪事實，應負舉證責任，並指出證明之方法。因
    此，檢察官對於起訴之犯罪事實，應負提出證據及說服之實
    質舉證責任。倘其所提出之證據，不足為被告有罪之積極證
    明，或其指出證明之方法，無從說服法院以形成被告有罪之
    心證，基於無罪推定之原則，自應為被告無罪判決之諭知（
    最高法院92年度台上字第128 號判例意旨參考）。
  (三)公訴意旨認被告子○○有如附表二之犯行，涉有刑法第325
    條笫1 項搶奪罪嫌，無非係以：１、被告子○○於警詢中之
    自白；２、被害人丁○○、寅○○之指述為其主要論據。然
    訊據被告子○○於本院審理時堅詞否認有上開搶奪犯行，辯
    稱：伊沒有附表二所載搶奪丁○○、寅○○犯行等語。經查
    ：
  １、按被告之自白，不得作為有罪判決之唯一證據，仍應調查
      其他必要之證據，以察其是否與事實相符，此參刑事訴訟
      法156 條笫2 項規定自明。本案被告子○○於94年3 月24
      日警詢中固曾自白其有在高雄縣岡山鎮○○路統一超商前
      搶奪皮包及於94年2 月下旬下午在高雄縣岡山鎮○○○街
      與大德一路附近，以問路方式搶得寅○○之金項鍊1 條云
      云，然被告於本院審理時已翻異前詞，並堅稱其沒有如附
      表二所示搶奪丁○○、寅○○犯行等語。
  ２、證人即被害人丁○○於本院審理時證稱：94年1 月4 日有
      被搶，我經過銀行揹著包包，突然感覺包包被扯掉，我本
      來以為被後照鏡卡到，結果是有歹徒用手搶一直往前騎。
      當時我徒步，歹徒與我是同向在我的右邊，大概距離5公
      尺左右才知被搶，當時歹徒只有1 人，沒有回頭，有戴半
      罩式的安全帽，歹徒騎機車經過時我有看到腳張的很開，
      沒有特別注意其他特徵。在警局的時候係看相片指認歹徒
      ，係根據行搶歹徒騎機車腳張的很開之特徵加以指認，有
      看到歹徒背影，瘦瘦高高的，約170 幾公分，我有近視及
      散光等語甚詳（見本院卷笫247 至249 頁）。是依證人丁○○於本院審理時上開所證，證人丁○○有近視及散光，
      且未見行搶歹徒之面貌，另其於警詢中之指認，亦僅依歹
      徒背影、瘦高、約170 公分，腳張的很開之特徵加以指認
      ，而非根據其所見歹徒面貌或其他較明顯特徵（如手臂紋
      身、胎記等）加以指認，而有證人丁○○上開所指特徵之
      人非寡，證人丁○○上開指認自難免有誤。再者，為避免
      被害人因記憶缺失或遭人誘導而有指認嫌犯錯誤之情，內
      政部警政署於90年5 月間頒佈之「警察機關實施指認犯罪
      嫌疑人程序要領」中規定正確的指認至少應具備以下幾個
      要點：(1)指認應為「選擇式」的指認，而非單一指認（即
      「是非式」的指認）；(2)指認前應由指認人先陳述嫌疑人
      的特徵；(3)供選擇指認之數人在外形上不得有重大之差異
      ；(4)指認前不得有任何可能誘導之安排出現；(5)指認前必
      須告訴指認人：「真正的犯罪嫌疑人並不一定存在被指認
      人之中」。本案被害人丁○○於警詢中之指認，依卷內所
      附資料僅有子○○之相片1 張供其指認（另指認犯罪嫌疑
      人紀錄表上雖載有被指認人有2 人，但卷內並無另1 張相
      片附卷供參），並未依照指認程序讓被害人丁○○指認，
      讓被害人有先入為主之觀念，指認過程亦有瑕疵。此外，
      復酌以證人丁○○於本院審理時，在法庭上自被告子○○
      、乙○○身後當場辨識被告二人是否係當時行搶之被告，
      證人丁○○亦證稱：2 個都很像，背影差不多，沒有辦法
      確定是那一個等語（見本院卷笫249 頁），亦徵證人丁○○於警詢中指認被告子○○係搶奪其財物之人，尚無法使
      人達到真實之確信，本院尚難採信，是自不足作為被告子
      ○○有公訴意旨附表二編號1 搶奪犯嫌之證據。
  ３、證人即被害人寅○○於本院審理時證稱：94年2 月18日在
      岡山鎮○○○街96項2 弄3 號前，他問我說五甲尾怎麼走
      ，我指給他看他就突然拉斷我的項鍊，騎機車往下竹圍方
      向逃逸。當時只有1 個人，騎機車、車牌、車身舊舊的好
      像白色。年紀約30餘歲，沒有戴眼鏡。我到警察局，警察
      拿照片給我指認，我是依照片指認。他（手指庭上被告乙○○）是當時搶我的人，我於警局係依他的臉、體型指認
      、其他的4 位不是。在警察局指認的相片是在庭的被告（
      手指乙○○），沒有看過被告子○○。我現年76歲，眼睛
      有白內障。卷附之第三張照片與在庭的二位被告中乙○○
      較像（當庭以手指被告乙○○），當時警察叫我去認相片
      的時候還沒有抓到人，只用相片讓我認等語甚詳（見本院
      卷笫242 至245 頁）。是證人寅○○於警詢時指認被告子
      ○○係指奪其財物之人，顯僅係就被告子○○之相片加以
      指認，並未指認被告子○○本人，已易生指認之錯誤，經
      證人寅○○於本院審理時，在燈光明亮之法庭上近距離指
      認，其仍多次證稱當初搶奪其財物之人係庭上之被告乙○○，更證稱不曾見過被告子○○，足認寅○○於警詢中指
      認被告子○○係搶奪其財物之人已有錯誤。再者，經本院
      請被告乙○○、子○○以台語講「五甲尾如何去」，問哪
      一個的聲音比較像當初問路的歹徒？證人寅○○同答稱：
      乙○○，有本院審判筆錄在卷可佐（見本院卷笫245 、24
      6 頁），亦徵證人寅○○於警詢中指認被告子○○係行搶
      其財物之人，顯有瑕疵及錯誤，自不足以作為被告子○○
      有上開公訴意旨所載附表二編號2 搶奪犯行之證據。
  ４、被告子○○為警查獲時，並未於身上查獲被害人丁○○、
      寅○○上開被搶之財物。又經檢察官簽發搜索票就被告子
      ○○居住處所即高雄縣梓官鄉○○村○○路城隍巷54號加
      以搜索，亦未查獲任何公訴意旨所指被害人丁○○、寅○○遭搶奪之財物，有搜索扣押筆錄、扣押物品目錄表各1
      份在卷可佐（見偵一卷笫92至95頁）。
  ５、綜上所述，證人即被害人丁○○、寅○○之指述及證述，
      無法使人達到真實之確信或有瑕疵錯誤，而均不足作為被
      告子○○有公訴意旨附表二所指搶奪犯行。而本案除被告
      子○○於94年3 月24日1 次警詢之自白外（上開警詢自白
      亦為其於本院審理時所翻異），並無其他事證足佐被告有
      檢察官所指之犯嫌，是公訴人所舉之證據，其為訴訟上之
      證明，並未達到通常一般之人均確信被告子○○有上開公
      訴意旨附表二所載搶奪犯行之真實程度。此外，復查無其
      他積極證據足資證明被告子○○確有公訴意旨所指搶奪犯
      行，揆諸前揭說明，被告子○○此部分犯罪尚屬不能證明
      ，自應為被告子○○無罪之諭知。
  (四)公訴意旨另認被告子○○、乙○○有共同搶奪甲○○財物之
    犯行，均涉有刑法第325 條笫1 項搶奪罪嫌，無非係以：１
    、被告子○○於警詢中之自白；２、被害人甲○○之指述為
    其主要論據。然訊據被告子○○、乙○○於本院審理時均堅
    詞否認有上開搶奪犯行，均辯稱：沒有搶奪甲○○財物等語
    。經查：
  １、按被告或共犯之自白，不得作為有罪判決之唯一證據，仍
      應調查其他必要之證據，以察其是否與事實相符，此參刑
      事訴訟法156 條笫2 項規定自明。本案被告子○○於94年
      3 月24日警詢中固曾自白：伊於94年3 月初夜間，與乙○○共乘機車在高雄縣岡山鎮○○路統一超商前搶奪甲○○
      皮包云云，然被告子○○於本院審理時已翻異前詞，並堅
      稱其沒有搶奪甲○○財物等語，且被告子○○上揭所辯，
      核與被告乙○○上揭所辯之情相符。
  ２、證人即被害人甲○○於本院審理時雖證稱：94年3 月6 日
      在高雄縣岡山鎮遭搶，當時我與我姊姊去買衣服，我揹皮
      包走在外側，皮包掛在左肩，後來有歹徒從我的後方將皮
      包搶走，我手也沒有放，歹徒也沒有放，我就被一直拖著
      走。歹徒有2 個人騎機車，前面的騎機車，後面的人搶，
      當時後面的那個人坐不穩所以前面的人就回頭看，後面的
      人沒有回頭看，我有看到他的手，他的手（指手掌）比較
      壯一點，被拖行之距離不知多長。前面的人比較瘦有點像
      原住民（膚色比較黑及從眼睛凹進去較似原住民眼睛特徵
      ）後面的人比較壯一點點，2 個人都有穿黑色風衣，戴黑
      色或藍色半罩式安全帽，沒有戴口罩。我到警局係是按照
      照片指認及當場指認，因為我不想跟他們面對面，所以警
      局有用攝影機在電腦上讓我看。在被搶當時我有看到前面
      那個人的臉，我姊姊在旁邊，後面那個人是我姊姊認出來
      的，我根據這兩個指認，沒有看到坐在後面那個人的臉。
      我只能認出體型，體型很確定像2 位被告，前座是庭上被
      告乙○○、後座是子○○等語（見本院卷笫251 至261 頁
      ）。惟查：
    (1)證人即甲○○之姊麗娟於本院審理時證稱：94年3 月6
      日晚上8 時15分，我與我妹妹涂麗雯去岡山逛街，有人從
      後面搶我妹手提袋拖行一段路，行搶之人有2 個人，騎機
      車，後面的人比較瘦，前面比較胖及比較高等語甚詳（參
      本院卷笫310 至315 頁）。又被告子○○於94年3 月17日
      入所時身高179 公分、體重60公斤，被告乙○○於94年3
      月13日入所時身高170 公分、體重55公斤，有本院公務電
      話紀錄2 份在卷可佐（見本院卷笫372 、373 頁），是被
      告子○○顯較被告乙○○為胖及高，則本案若果係被告二
      人所犯，則依證人麗娟上開所證，前座應係被告子○○
      ，後座行搶之人應係乙○○。是證人甲○○上開所證：前
      座是庭上被告乙○○、後座是子○○云云，與在場證人
      麗娟所證內容顯然相反。
    (2)行搶過程中，坐於機車後面之歹徒沒有回頭看，證人甲○○並未見到後座之人面貌，其於警詢中就後座之人之指認
      ，係由其姊麗娟認出，並佐以體型及手掌比較壯一些而
      指認，業據證人甲○○於本院審理時證稱在卷，已如前述
      。是證人甲○○上開指認僅係根據體型及手掌加以指認，
      並非根據其所見歹徒面貌或其他較明顯特徵（如手臂紋身
      、胎記等）加以指認，而有證人甲○○上開所指特徵之人
      非寡，證人甲○○上開指認自難免有誤認之虞。再者，證
      人甲○○表示後座之歹徒係由其姊麗娟認出，然證人
      麗娟就後座之人之指認，同僅係根據「穿黑色風衣」加以
      指認，且行搶過程中2 位歹徒並未回頭看等情，已據證人
      麗娟證稱在卷（見本院卷笫310 、313 頁），是證人甲○○上開指認被告子○○係案發當時後座之搶匪，因非就
      面貌等明顯特徵加以指認，尚無法使人達到真實之確信，
      而有誤認之可能。
    (3)證人甲○○雖證稱：當時後面的那個人坐不穩所以前面的
      人就回頭看，前面的人比較瘦有點像原住民（膚色比較黑
      及從眼睛凹進去較似原住民眼睛特徵），前座是庭上被告
      乙○○云云。惟查，證人為法定證據方法之一種，係於刑
      事訴訟程序中就案件待證事實陳述其見聞之人，因待證事
      實之發生是瞬間、短暫，而人之五官之感覺、聽聞有其極
      限性，在不熟悉之人、地、事上，更覺明顯。是證人就待
      證事實之敘述，可能因觀察過程、記憶及外力介入之影響
      而有瑕疵，或遺留空檔，就以本案被害人甲○○遭搶奪過
      程而論，被害人甲○○係於夜間，在無預警之情形下，突
      遭頭戴安全帽騎乘機車之歹徒搶奪皮包，其是否仍能對搶
      奪者之面貌有完整無誤之記憶，實值懷疑。是為避免被害
      人因記憶缺失或遭人誘導而有指認嫌犯錯誤之情，內政部
      警政署於90年5 月間頒佈之「警察機關實施指認犯罪嫌疑
      人程序要領」中規定正確的指認至少應具備以下幾個要點
      ：指認應為「選擇式」的指認，而非單一指認（即「是
      非式」的指認）；(2)指認前應由指認人先陳述嫌疑人的特
      徵；供選擇指認之數人在外形上不得有重大之差異；
      指認前不得有任何可能誘導之安排出現；指認前必須告
      訴指認人：「真正的犯罪嫌疑人並不一定存在被指認人之
      中」。本案被害人甲○○於警局指認犯罪嫌疑人之情形，
      經證人甲○○於本院審理時證稱：伊在警察局指認時，警
      察只用被告乙○○、子○○2 人相片讓伊指認，警察有叫
      坐後面那個人穿風衣戴安全帽讓伊指認等語甚詳（見本院
      卷笫261 頁審判筆錄），核與警卷所附高雄縣政府警察局
      岡山分局指認犯罪嫌疑人紀錄表、照片各1 份相符（見警
      一卷笫135 、136 頁），足認警員並未依照指認程序讓被
      害人甲○○指認，且僅安排被告子○○、乙○○等2 人讓
      被害人甲○○指認，已有暗示被害人歹徒即為該二人，易
      讓被害人甲○○有先入為主之觀念，根深蒂固認為被告二
      人即為歹徒，指認過程亦有瑕疵。況證人甲○○上開所證
      前座歹徒有回頭看乙情，亦與證人麗娟於本院審理時證
      稱：2 位歹徒行搶後沒有轉過頭來等語（見本院卷笫310
      、311 頁）所證情節不符。復佐以被告乙○○就強盜犯行
      已迭次坦承在卷，然自始堅詞否認上開搶奪犯行，且被告
      乙○○於91年間因車禍右腳受傷，後雖經治癒，然其右膝
      與右踝已無法正常彎曲，並經本院函查屬實，有國軍左營
      醫院95年1 月27日醫和字笫0950000241號函在卷可憑，是
      被告乙○○騎車時，為讓其右腳得以伸展必須坐在較後面
      之位置，此併可由被告乙○○於強盜壬○○財物一案中係
      受他人搭載，而非其騎車搭載他人可佐，然細閱證人甲○○於本院上開所證，並未目擊行搶之人騎車時有腳張較開
      等不自然之處，且證稱被告乙○○騎車搭載被告子○○云
      云。是證人甲○○上開證述，既有前揭所述瑕疵，而有合
      理可疑，自尚不足以作為被告子○○、乙○○有上開公訴
      意旨所載搶奪犯行之證據。
  ３、被告二人為警查獲時，其身上並未查獲甲○○任何遭搶之
      物。又經檢察官簽發搜索票就被告子○○居住處所即高雄
      縣梓官鄉○○村○○路城隍巷54號加以搜索，亦未查獲任
      何公訴意旨所指被害人甲○○遭搶奪之財物，有搜索扣押
      筆錄、扣押物品目錄表各1 份在卷可佐（見偵一卷笫92至
      95頁）。
  ４、綜上所述，證人甲○○上開證述有前揭所述瑕疵，而有合
      理可疑，自尚不足以作為被告子○○、乙○○有上開公訴
      意旨所載搶奪犯行之證據。另被告二人均堅持否認有共同
      搶奪甲○○之犯行，且互核並無不符，而本案除被告子○○於94年3 月24日1 次警詢之自白外（上開警詢自白亦為
      其於本院審理時所否認），並無其他確切事證足佐被告有
      檢察官所指之犯嫌，是公訴人所舉之證據，其為訴訟上之
      證明，並未達到通常一般之人均確信被告子○○、乙○○
      有上開公訴意旨所載搶奪甲○○犯行之真實程度。此外，
      復查無其他積極證據足資證明被告子○○確有上開公訴意
      旨所指搶奪犯行，揆諸前揭說明，被告子○○、乙○○此
      部分犯罪尚屬不能證明，自應為被告子○○、乙○○無罪
      之諭知。
據上論斷，應依刑事訴訟法第299 條第1 項前段、笫301 條笫1
項，刑法第28條、第330 條第1 項、笫320 條笫1 項、笫47條、
笫55條，判決如主文。
本案經檢察官丑○○到庭執行職務。
中    華    民    國    95    年    3     月    16    日
                  鳳山刑事第一庭審判長法  官  陳志銘
                                      法  官  林勇如
                                      法  官  林永村
以上正本證明與原本無異。
如不服本判決，應於收受送達後10日內向本院提出上訴書狀。
中    華    民    國    95    年    3     月    16    日
                                      書記官  李祥銘
附表一：
  ┌──┬────┬──────┬───┬─────────┐
  │編號│時間    │地點        │被害人│竊得之財物        │
  ├──┼────┼──────┼───┼─────────┤
  │ 1  │93年12月│高雄縣岡山鎮│丙○○│車號XWJ-779號重   │
  │    │間某日  │介壽西路空軍│（起訴│型機車            │
  │    │        │三指部附近  │書附表│                  │
  │    │        │            │誤載為│                  │
  │    │        │            │余益濱│                  │
  │    │        │            │）    │                  │
  ├──┼────┼──────┼───┼─────────┤
  │ 2  │94年2 月│高雄縣梓官鄉│卯○○│車號OIA-018號重   │
  │    │間某日  │廣澤路朝天宮│      │型機車            │
  │    │        │廟後處      │      │                  │
  ├──┼────┼──────┼───┼─────────┤
  │ 3  │94年2 月│高雄縣岡山鎮│辛○○│車號VOF-409號輕   │
  │    │間某日  │協和街附近  │      │型機車            │
  ├──┼────┼──────┼───┼─────────┤
  │ 4  │94年2 月│高雄縣岡山鎮│庚○○│車號OGD-857號重   │
  │    │間      │公園北路附近│      │型機車            │
  ├──┼────┼──────┼───┼─────────┤
  │ 5  │94年3 月│高雄縣岡山鎮│癸○○│車號YKK －557 號重│
  │    │8 日晚上│劉厝里      │      │型機車            │
  │    │12時許  │            │      │                  │
  ├──┼────┼──────┼───┼─────────┤
  │ 6  │94年3 月│高雄縣岡山鎮│己○○│車號V2－661 號營業│
  │    │17日凌晨│岡燕路岡山國│      │小客車            │
  │    │4 時許  │中前        │      │                  │
  └──┴────┴──────┴───┴─────────┘
  附表二：
  ┌──┬────┬──────┬───┬─────────┐
  │編號│時間    │地點        │被害人│搶得之財物        │
  ├──┼────┼──────┼───┼─────────┤
  │ 1  │94年1 月│高雄縣岡山鎮│丁○○│皮包1 只          │
  │    │4 日下午│維仁路103 號│      │                  │
  │    │1 時25分│前          │      │                  │
  │    │許      │            │      │                  │
  ├──┼────┼──────┼───┼─────────┤
  │ 2  │94年2 月│高雄縣岡山鎮│寅○○│金項鍊1 條，價約2 │
  │    │18日下午│竹圍西街96巷│      │萬元              │
  │    │3 時15分│2 弄3 號前  │      │                  │
  │    │許      │            │      │                  │
  └──┴────┴──────┴───┴─────────┘
附錄本判決論罪科刑法條：
中華民國刑法第330條
犯強盜罪而有第321 條第1 項各款情形之一者，處7 年以上有期
徒刑。
前項之未遂犯罰之。


司法院資訊處製作；財團法人民間司法改革基金會備份。
